【裁判字號】    97,交聲,47
【裁判日期】    970430
【裁判案由】    違反道路交通管理處罰條例
【裁判全文】
臺灣宜蘭地方法院交通事件裁定          97年度交聲字第47號
移送機關    交通部公路總局臺北區監理所宜蘭監理站
異  議  人  勝昌汽車貨運股份有限公司
即受處分人
                    號
代  理  人  甲○○
上列受處分人因違反道路交通管理處罰條例案件，對於交通部公
路總局臺北區監理所宜蘭監理站於民國97年1月22日所為之處分
（宜監字第裁43-C00000000號），聲明異議，本院裁定如下：
    主  文
異議駁回。
    理  由
一、移送機關裁決意旨略以：異議人即受處分人所有之車牌號碼
    687-AK號營業貨運曳引車，於民國96年11月24日下午3時6分
    許，行經臺北縣瑞芳鎮台二線往宜蘭方向73.6公里處，因「
    載運貨物總重46.2公噸，核重40公噸，超重6.2公噸」，汽
    車裝載貨物超過核定之重量，為臺北縣警察局瑞芳分局交通
    分隊以北縣警交字第C00000000號製單舉發，交通部公路總
    局臺北區監理所宜蘭監理站遂依道路交通管理處罰條例第29
    條之2第3項規定，裁處異議人罰鍰新台幣（下同）17, 000
    元，並記違規紀錄1次。
二、異議意旨略以：異議人車輛由苗栗縣苑裡載鋼鐵要來龍德工
    業區，有經過後龍、關西、樹林、汐止收費站的地磅，經測
    量後都沒有超載，到了濱海公路的時候，被警員攔下來用活
    動地磅測，警察用的活動地磅方式有問題，因為他們是用兩
    片式的活動地磅，依序測完後，將重量加起來，這樣會有誤
    差，司機當時有向警察表示，車輛出來有測重過，並且有提
    示過磅單，到宜蘭時並有到公正地磅測過，也沒有超重等語
    。
三、按道路交通管理處罰條例第29條之2第1項、第3項規定：「
    汽車裝載貨物超過核定之總重量、總聯結重量者，處汽車所
    有人罰鍰，並記汽車違規紀錄一次，其應歸責於汽車駕駛人
    時，除依第三項規定處汽車駕駛人罰鍰及依第六十三條第一
    項第二款規定記點外，並記該汽車違規紀錄一次。」、「有
    前二項規定之情形者，應責令改正或當場禁止通行，並處新
    臺幣一萬元罰鍰，超載十公噸以下者，以總超載部分，每一
    公噸加罰新臺幣一千元；超載逾十公噸至二十公噸以下者，
    以總超載部分，每一公噸加罰新臺幣二千元；超載逾二十公
    噸至三十公噸以下者，以總超載部分，每一公噸加罰新臺幣
    三千元；超載逾三十公噸者，以總超載部分，每一公噸加罰
    新臺幣五千元。未滿一公噸以一公噸計算。」，再違反道路
    交通管理事件統一裁罰基準及處理細則第12條第1項第13款
    規定：「行為人有下列情形之一，而未嚴重危害交通安全、
    秩序或發生交通事故，且情節輕微，以不舉發為適當者，交
    通勤務警察或依法令執行交通稽查任務人員得對其施以勸導
    ，免予舉發：十三、駕駛汽車裝載貨物超過核定之總重量或
    總聯結重量，未逾百分之十。」
四、查本件異議人於本院訊問時固不否認於舉發時間，行經舉發
    地點，並測得其過磅總重為46.2公噸之事實，惟否認有超載
    之行為。惟查，關於本件舉發之過程，依舉發員警劉錦魁於
    本院結證稱：當時是6個人1組，在台二線73.6K往宜蘭方向
    值勤，他們把異議人車子攔下，是用活動地磅來測重，這是
    經過經濟部標準檢驗局檢驗合格，該車核重是40公噸，測重
    46.2公噸，甲○○是司機，當時司機是有陳述是從公司出來
    ，經過高速公路是沒有超重，為何他們測會超重，伊有解釋
    活動地磅給司機聽，如果不服的話，可以提出異議等語（參
    見本院卷第24頁97年3月20日訊問筆錄）。並有測重單（參
    見本院卷第9頁），及關於活動地磅之經濟部標準檢驗局度
    量衡器檢定合格證書2紙在卷可佐（參見本院卷第16、17 頁
    ）。雖按「警察機關取締違規砂石車注意事項」第7點第5款
    規定：「以活動地磅過磅舉證者，如駕駛人當場提出質疑、
    拒絕簽名或請求以固定地磅過磅時，應再以檢驗合格之固定
    地磅施以複檢。」，但據內政部警政署96年10月22日警署交
    字第0960138314號函關於警察機關取締違規砂石車注意事項
    第7點第5款停止適用之說明稱：「三、本署頒布『警察機關
    取締違規砂石車注意事項』第7點第5款規定：『以活動地磅
    過磅舉證者，如駕駛人當場提出質疑、拒絕簽名或請求以固
    定地磅過磅時，應再以檢驗合格之固定地磅施以複檢。』，
    因該規定訂定時，活動地磅尚未有國家檢測標準，為求執法
    嚴謹及慎重，故請貴單位應再以檢驗合格之固定式地磅施以
    複檢。」、「四、目前警察機關取締違規超載勤務，皆已攜
    帶經經濟部標準檢驗局檢定合格之地磅執行勤務，該地磅業
    經國家檢驗標準檢測通過，且在檢定合格有效期間內，量測
    出之數據合乎國家標準規定，如有發現車輛超載情事，可依
    此數據予以舉發，無需再以檢驗合格之固定地磅施以複檢，
    為免實務上執法造成爭議，爰有關旨揭規定停止適用。」是
    舉發警員依活動式地磅測量後，異議人車輛載運貨物超過限
    重而為舉發，其舉發過程核無不當。
五、綜上所述，異議人確有汽車裝載貨物超過核定之重量之違規
    行為。從而，移送機關依道路交通管理處罰條例第29條之2
    第1項、第3項規定裁處罰鍰17,000元，並記違規紀錄1次，
    核無不合。本件異議人聲明異議為無理由，應予駁回。
六、據上論斷，應依道路交通案件處理辦法第19條，裁定如主文
    。
中    華    民    國    97    年    4     月    30    日
                  交通法庭法  官  辜漢忠
以上正本證明與原本無異。
如不服本裁定，應於裁定送達後5日內，向本院提出抗告狀。（
應附繕本）
                          書記官  許麗汝
中    華    民    國    97    年    4     月    30    日


司法院資訊處製作；財團法人民間司法改革基金會備份。
